最高法院刑事判決　　　　　　　　　　　　　　　八十六年度台上字第一五五九號
　　上訴人　甲○○
　　　　　　乙○○
右上訴人等因違反槍彈藥刀械管制條例案件，不服台灣高等法院高雄分院中華民國
八十五年十一月二十一日第二審判決（八十五年度上訴字第一七五一號，起訴案號：
台灣高雄地方法院檢察署八十四年度偵字第四六七八號），提起上訴，本院判決如左
：
    主  文
上訴駁回。
    理  由
按刑事訴訟法第三百七十七條規定，上訴於第三審法院，非以判決違背法令為理由，
不得為之。是提起第三審上訴，應以原判決違背法令為理由，係屬法定要件。如果上
訴理由狀並未依據卷內訴訟資料，具體指摘原判決不適用何種法則或如何適用不當，
或所指摘原判決違法情事，顯與法律規定得為第三審上訴理由之違法情形，不相適合
時，均應認其上訴為違背法律上之程式，予以駁回。本件上訴人甲○○上訴意旨略稱
：證人黃全福、黃豐泉、黃何美專於警訊時均未明確指認甲○○係持槍至黃明恭住宅
恐嚇之人，實有傳喚各證人調查之必要，原審未予傳訊有應於審判期日調查之證據未
予調查之違法；又黃明恭於警訊時雖提及甲○○，但嗣於一審偵、審中所為證言均未
與警訊有一致之供述，自非可採為判決之基礎云云。乙○○上訴意旨略以：原判決未
說明乙○○犯罪之動機，及被害人、證人有利乙○○之供述不採納之原因，均有判決
不備理由之違法；又原判決認定一行為對被害人黃明恭等四人恐嚇危害安全，但卷內
並無黃登發及綽號「賓仔」之年籍及供述，是否心生畏懼顯有疑竇；乙○○係託母莊
麗雲投案並繳送槍、彈，原判決未依槍彈藥刀械管制條例第十三條之二第一項之規
定減免刑期，亦有不合；乙○○未於審判期日到庭，原判決未記載此一事實，亦未引
用刑事訴訟法第三百七十一條條文，即有違法云云。惟查：原判決認定甲○○、乙○
○共同未經許可，無故持有手槍恐嚇危害安全應從一重論處，已明係已據被害人黃
明恭於警訊中指述綦詳；且經證人黃全福、黃豐泉、黃何美專分別於警訊時供證甚明
；復據乙○○之母莊麗雲、警員石維正供證查獲槍、彈之經過。在現場拾獲之彈殼一
枚，經檢驗認彈殼係由扣案二把槍枝中之一把所擊發，扣案之二把手槍均為匈牙利製
九ＭＭ制式半自動手槍，子彈均具殺傷力，有內政部警政署刑事警察局八十四年三月
三日刑鑑字第五六七二九號鑑驗通知書附卷可稽，為其認定事實所憑之證據，從形式
上觀察並無違背法令之情形存在。甲○○於原審並未聲請傳喚黃何美專、黃全福，原
審亦認無傳喚之必要而未予傳喚，至聲請傳訊黃明恭、黃豐泉、莊麗雲部分，原判決
在理由內說明無傳訊必要之理由，係事實審法院得依其職權決定之事項，均與應於審
判期日調查之證據而未予調查之情形不相適合。又被害人、證人之陳述前後不符時，
究竟何者為可採，事實審法院依法有自由判斷之權，原判決依據黃明恭與乙○○之間
，有親戚關係，且黃明恭認識乙○○、甲○○，綜合當時在場證人在警訊之供述，現
場撿獲之彈殼，扣案之槍、彈，認黃明恭、黃豐泉嗣後翻異係迴護甲○○、乙○○之
詞而不予採信，核屬事實審法院職權之合法行使，不能指為違法。黃登發及綽號「賓
仔」，雖均未到庭，但原判決理由已說明：「被告二人既以手槍展示予被害人黃明恭
等人並予以恐嚇，且致黃明恭心生畏懼，已據黃明恭陳明在卷，而依常理，被告二人
既持槍恐嚇，被害人豈有不懼之理﹖」，此項判斷，核與經驗法則、論理法則無違，
係屬事實審法院自由判斷權之行使。又槍彈藥刀械管制條例第十三條之二規定，能
減輕或免除其刑者，須符合自首或偵查、審判中自白犯罪者始可，甲○○、乙○○自
偵查之初至原審審理，均未自白持有槍、彈，自不符合減免其刑之規定，原判決未依
該規定予以減免法定刑，並無不合，自不容任指為違背法令。原審審判筆錄記載：「
諭知本案調查證據完畢，被告乙○○經合法傳喚無正當理由不到庭，不待其陳述，開
始辯論」、「辯護人林復華律師為被告乙○○辯護」（見原審卷第五五頁），雖原判
決漏未記載乙○○經合法傳喚無正當理由不到庭之文字，漏引刑事訴訟法第三百七十
一條之條文，惟此項缺失可以裁定更正，於判決主旨並不生影響，仍不能執為第三審
上訴之適法理由。又有罪之判決書，應記載有關犯罪之時間、地點、方法、態樣，以
及其他與適用法律有關之事項，原判決諸凡構成犯罪要件之事實，均已記載，足為適
用法律之基礎，乙○○恐嚇危害他人安全之動機何在﹖與犯罪構成要件無關，故原判
決就此未有記載，亦不生違背法令之問題。上訴人等徒以自己之說詞，任指原判決違
法，顯非適法之第三審上訴理由。上訴違背法律上之程式，均應予駁回。
據上論結，應依刑事訴訟法第三百九十五條前段，判決如主文。
中      華      民      國    八十六    年      三      月    二十一    日
                              最高法院刑事第二庭
                                  審判長法官  施  文  仁
                                        法官  陳  炳  煌
                                        法官  張  淳  淙
                                        法官  洪  文  章
                                        法官  林  錦  芳
      右正本證明與原本無異
                                              書  記  官
中      華      民      國    八十六    年      三      月    二十七    日
